臺灣臺北地方法院民事裁定              100年度抗字第288號
抗  告  人  鐘秋菊
相  對  人  誠信資融股份有限公司
法定代理人  辜昭南
上列當事人間本票裁定事件，抗告人對於民國100年10月14日本
院100年度司票字第10971號裁定提起抗告，本院裁定如下：
    主  文
抗告駁回。
抗告程序費用新臺幣壹仟元由抗告人負擔。
    理  由
一、按執票人向本票發票人行使追索權時，得聲請法院裁定後強
    制執行，票據法第 123條定有明文。次按本票執票人，依票
    據法第 123條規定，聲請法院裁定許可對發票人強制執行，
    係屬非訟事件，此項聲請之裁定，及抗告法院之裁定，僅依
    非訟事件程序，就本票形式上之要件是否具備予以審查為已
    足，並無確定實體上法律關係存否之效力，如發票人就票據
    債務之存否有爭執時，應由發票人提起確認之訴，以資解決
    ；又關於本票之票款請求權有無罹於時效而消滅之事項，因
    涉及請求權時效有無中斷、如何計算等事實而待調查認定，
    並非單由票面外觀之形式上記載即得判斷，以非訟事件程序
    審查強制執行許可與否，既無確定實體法律關係存否之效力
    ，此時效消滅之抗辯應屬實體上法律關係之抗辯，應非裁定
    法院所得審酌之事項（最高法院57年臺抗字第76號、56年臺
    抗字第714號判例意旨、最高法院83年度台抗字第227號裁定
    意旨、臺灣高等法院暨所屬法院94年法律座談會民事類提案
    第15號、99年法律座談會民事類提案第15號意旨參照參照）
    。
二、本件抗告意旨略以：抗告人於民國94年6月17日所簽發之本
    票，依票據法第22條規定「見票即付之本票，自發票日起算
    ，三年間不行使，因時效而消滅」，已逾三年無效，故相對
    人聲請本票裁定應不予准許，爰提起抗告請求廢棄原裁定等
    語。
三、經查，本件相對人主張其執有抗告人為發票人，如原裁定理
    由欄第一點所示之本票1紙，並免除作成拒絕證書，詎未獲
    全部付款，依票據法第123條聲請裁定許可強制執行等情，
    已據提出本票1紙為證，原裁定予以准許，自無不合。抗告
    人雖提出票據之時效抗辯，惟消滅時效完成後之效力，係採
    抗辯權發生主義，債權於時效完成後，僅債務人於債權人請
    求時得拒絕給付而已，其債權本身仍然存在，此種拒絕給付
    之抗辯權，屬於實體法律關係之抗辯，尚非法院於非訟程序
    中所得審酌，依前開說明，應由抗告人提起確認之訴，以資
    解決。從而，本件抗告為無理由，應予駁回，爰裁定如主文
    。
四、據上論結，本件抗告為無理由，依非訟事件法第46條、第21
    條第2項、第24條第1項， 民事訴訟法第495條之1第1項、第
    449條第1項、第78條，裁定如主文。
中    華    民    國   100    年    11    月    25    日
                  民事第一庭  審判長法  官  朱漢寶
                                    法  官  鄭麗燕
                                    法  官  莊訓城
以上正本係照原本作成。
本裁定不得再抗告。
中    華    民    國   100    年    11    月    25    日
                                    書記官  陳俐妙